臺灣士林地方法院民事判決　九十年度訴字第六五七號
　　原　　　告　丙○○
　　　　　　　　乙○○○
　　被　　　告　甲○○
　　被　　　告　昌瑩交通股份有限公司
　　法定代理人　戊○○
　　訴訟代理人　丁○○
右當事人間請求損害賠償事件，本院判決如左：
    主    文
被告應連帶給付原告丙○○新台幣肆萬捌仟捌佰伍拾參元，並自九十年四月二十五日
起至清償日止，按年息百分之五計算之利息。
被告應連帶給付原告乙○○○新台幣貳拾捌萬貳仟壹佰肆拾壹元，並自九十一年二月
二十一日起至清償日止，按年息百分之五計算之利息。
本判決第一項於原告丙○○以新台幣壹萬陸仟貳佰捌拾肆元供擔保後，得假執行；但
被告甲○○如於假執行程序實施前，以新台幣肆萬捌仟捌佰伍拾參元為原告丙○○預
供擔保，得免為假執行。
本判決第二項於原告乙○○○以新台幣玖萬肆仟零肆拾柒元供擔保後，得假執行；但
被告甲○○如於假執行程序實施前，以新台幣貳拾捌萬貳仟壹佰肆拾壹元為原告乙○○○預供擔保，得免為假執行。
原告其餘之訴及假執行之聲請均駁回。
訴訟費用由被告連帶負擔五分之二，餘由原告負擔。
    事    實
甲、原告方面：
    一、聲明：(一)被告等應連帶給付原告丙○○新台幣（下同）二十四萬一千四百一
        十元，及自原告附帶民事訴訟追加被告狀繕本送達翌日起至清償日止，按年
        息百分之五計算之利息；(二)被告等應連帶給付原告乙○○○新台幣六十萬九
        千三百四十六元，及自原告九十一年一月二十八日民事準備書狀繕本送達翌
        日起至清償日止，按年息百分之五計算之利息；(三)前二項聲明，原告等均願
        供擔保，請准宣告假執行；(四)訴訟費用由被告負擔。
    二、陳述：
        (一)被告甲○○以開計程車為業，為從事駕駛業務之人，於民國（下同）八十
          九年八月十八日上午八時五十五分許，駕駛車牌號碼Ｈ六─五七六號營業
          小客車，沿台北市○○路由南向北車道行駛，行經大業路與大業路六十五
          巷巷口，竟不遵守號誌燈指示及交通指揮人員指揮，於變換紅燈時強行通
          過巷口，且疏於注意車前狀況，於該巷口處撞及由東往西方向由原告施聰
          明騎乘後載原告乙○○○之車牌號碼ＡＺＹ─三一八號重型機車左側車身
          ，原告等因而人車倒地，致原告丙○○受有右肩胛骨挫傷、多處擦傷，原
          告乙○○○受有右近端肱骨骨折、左脛腓骨骨折等傷害。
        (二)按「因故意或過失不法侵害他人權利者，負損害賠償責任」，「汽車、機
          車或其他非依軌道行駛之動力車輛，在使用中加損害於他人者，駕駛人應
          賠償因此所生之損害」，民法第一百八十四條第一項前段及同法第一百九
          十一條之二分別定有明文。又「不法侵害他人之身體或健康者，對於被害
          人因此喪失或減少勞動能力，或增加生活上之需要時，應負損害賠償責任
          」「不法侵害他人之身體、名譽、自由、信用、隱私、貞操，或不法侵害
          其他人格法益而情節重大者，被害人雖非財產上之損害，亦得請求賠償相
          當之金額」，為民法第一百九十三條第一項及同法第一百九十五條第一項
          前段所明定。又被告甲○○於刑案審理時自承肇事時伊所駕駛車牌號碼Ｈ
          ６─五七六號營業用小客車為被告昌瑩交通股份有限公司（以下簡稱昌瑩
          公司）所有，伊係靠行的，足見被告昌瑩公司係被告甲○○之僱用人，依
          民法第一百八十八條規定，被告昌瑩公司自應與其受僱人即被告甲○○連
          帶負損害賠償責任。
        (三)被告甲○○辯稱系爭車禍，係因原告丙○○騎機車闖紅燈肇事，被告無過
          失云云，並舉證人李階宇警訊談話為證，及指證人林福源非當日事故現場
          指揮人員，與渠所為證言乃個人判斷意見不足採信云云，為其依據。惟查
          ：
          1.證人林福源與原告非親非故，與被告甲○○亦無怨隙，渠與兩造皆不認
            識，並無偏袒原告而謊稱目擊車禍經過之必要。何況該證人於事發當時
            即經現場處理警員張育豪約談而制作談話紀錄表，並於偵審中具結，渠
            證言自非虛假，被告空言其非當時指揮人員，係另有其人，卻無法舉證
            以明，所稱自屬無據。
          2.證人林福源於事故發生遭警訊問時即明確證稱：「我於上述時間在該肇
            事路口處幫忙疏導車流，（我站在：：：我有看見一重機ＡＺＹ─三一
            八沿大業路六十五巷口東往西方向行駛而來，是在綠燈時才進入該路口
            的），後不知為什麼，有一營小客Ｈ六─五七六同路段南往北方向行駛
            於第二車道而來，而該車速度很快，其前方撞及到重機ＡＺＹ─三一八
            之左側車身肇事」等語，並於九十年一月十一日偵查中又供證：「當時
            六五巷是紅燈，那輛機車有在該巷口停十秒以上大業路當時是綠燈，
            後來巷口燈號變綠燈：：：等語，嗣渠再於鈞院刑事庭九十年三月二日
            訊問時，證述：：：：機車停在那邊等綠燈通行，等了一段時間，後來
            變綠燈機車才起步：：：我之前有注意到他（指原告丙○○）從大業路
            過來，我確定他是二段式左轉」等語，足見該證人確係親眼目睹原告施
            聰明騎機車於綠燈時始起步通行，被告所稱證人所言為臆測之詞或判斷
            意見云云，乃斷章取義，尚非可採。
          3.原告丙○○所駕機車既係綠燈時才起步行駛沿大業路六五巷由東往西方
            向行進，且依刑事案件附卷台北市交通管制工程處九十年三月二十六日
            北市交工程字第九０六０九六０三００號函說明欄第二項所示，大業路
            六五巷於下班尖峰時間綠燈三十九秒，上班尖峰時間及非尖峰時段綠燈
            皆為三十四秒，而大業路及大業路六五巷號誌燈亦均有黃燈緩衝，況證
            人張育豪即本件車禍處理警員亦證稱：「大馬路跟巷道的燈號是連鎖的
            ，如果大馬路的燈號變紅燈，巷道就會變成綠燈，不會四面綠燈情形」
            等語，復證人林福源亦證稱：「（自訴人的機車方向是綠燈，到車禍發
            生的時間）二秒鐘而已」等語，足見本件事故發生當時，被告甲○○所
            駕Ｈ六─五七六號營業用小客車確實闖紅燈。證人李階宇於警員談話紀
            錄所稱被告車進入肇事路口為綠燈等語，即難採信。更何況該證人李階
            宇，其究否係被告之乘客，身份已有可疑，且所坐位置是否看清楚紅綠
            燈，是在大業路何處看到紅綠燈，亦皆有疑問，且渠坐於計程車內無從
            如證人林福源所目睹全程經過為可信，故被告所舉李階宇之證詞，無從
            為其有利之認定。
          4.按道路交通安全規則第九十四條第三項規定：「汽車行駛時，駕駛人應
            注意車前狀況及兩車併行之間隔，並隨時採取必要之安全措施」，同規
            則第九十三條第一項第四款後段規定：「行近工廠、學校、醫院、車站
            、會堂、娛樂、展覽、競技等公共場所出、入口時均應減速慢行，作隨
            時停車之準備」，同規則第一０三條規定：「汽車行近行人穿越道前，
            應減速慢行，遇有行人穿越時，無論有無交通警察指揮或號誌指示，均
            應暫停讓行人先行通過」。本件姑不論被告甲○○所駕營業用小客車是
            否闖紅燈，然肇事路口大業路六五巷係農禪寺出入路口，且該路口有行
            人穿越道，有刑事案件附卷現場路口照片二幀為憑，而依證人林福源於
            鈞院刑事案件證述是廟會的時候義務去指揮，並稱機車行駛方向，機車
            是第一輛，後面還有腳踏車、行人等語，被告於刑案警訊談話自承行車
            速率約為每小時五十公里（詳該偵查卷第二０頁），證人林福源亦於刑
            案警訊談話稱被告所駕車輛速度很快（詳該偵查卷第二二頁），被告顯
            然違反道路交通安全規則第九十三條第一項、第一０三條規定，並未減
            速慢行；再依證人林福源於鈞院刑事庭證述：「所有車子都停下來，只
            有被告的計程車衝出來」「被告是第二車道」「他是中間車道，左右都
            有車子」「他們都直直的過來，大家都有踩煞車停下來，只有被告的黃
            色的車子開出來」等語，足見被告甲○○違反道路交通安全規則第九十
            四條第三項應注意車前狀況採取必要安全措施之規定，而依當時情狀，
            位於被告甲○○所駕計程車旁其他大業路上車道之車子皆能煞停，顯然
            被告甲○○應可注意並防止車禍發生，然因被告甲○○車速過快，又未
            注意車前狀況，致撞擊原告丙○○所駕機車，而使原告等受傷，被告王
            連春違反上開道路交通安全規則而肇事，亦顯有過失無疑。更何況刑事
            案件確定判決亦認定被告甲○○有未注意車前狀況之過失。從而被告王
            連春該等過失，與原告等受傷有相當因果關係。
          5.另依刑案偵查卷卷附警製現場圖觀之，被告甲○○所駕計程車左車輪煞
            車痕為十七公尺，此乃被告車輛撞擊原告丙○○機車而停止所生煞車痕
            ，如未撞擊其煞車痕應更長，而以刑案卷附中央道路交通安全會報所製
            汽車煞車距離、行車速度及道路摩擦係數對照表所示，瀝青乾燥路面煞
            車距離為十七公尺，車速約為每小時五十五公里至六十公里間，故被告
            甲○○車速應超過每小時六十公里，非如伊於事故談話紀錄所自承每小
            時五十公里。故不論該路口時速限制係如同處理車禍警員所稱每小時六
            十公里，或大業路六五巷處所標示行車速限為每小時四十公里，被告王
            連春皆有超速而導致本件事故之嫌，其超速行為，致撞擊原告機車而使
            原告等受傷，亦屬有過失。
          6.被告甲○○稱原告為支線道車未讓被告幹線道車先行，嚴重違反道路交
            通處罰條例第四五條之規定，被告基於信賴原則自無過失云云。然查道
            路交通安全規則第一０二條第一項有關汽車行駛至交岔路口，其行進
            轉彎相關規定，其中第一款規定：「應遵守燈光號誌或交通警察之指示
            ，遇有交通警察指揮與燈光號誌並用時，以交通警察之指揮為準」，第
            二款前段規定：「車輛行至無號誌或號誌故障而無交通警察指揮之交岔
            路，支線道車應暫停讓幹線道車先行。」查本件系爭車禍巷道為有號誌
            燈之交岔路口，原告丙○○騎機車係遵從號誌燈綠燈起步大業路六五巷
            由東往向行進，且原告丙○○於起步前在該六十五巷等紅燈等十秒以上
            ，則不論該巷口紅綠燈是否有綠燈二秒後轉變為紅燈之不正常現象，原
            告及一般人均無從得悉該紅綠燈號誌有故障情形，原告丙○○自無違反
            交通規則可言。
          7.本件刑事案件判決最大瑕疵可議之處，乃在誤認原告丙○○亦有未注意
            車前狀況之情，然原告丙○○所駕機車時速僅有五公里，且係綠燈行進
            ，並已行進至大業路南往北車道中線，原告機車後亦有自行車、行人通
            過路口，原告對於被告時速六十公里高速疾駛而來，無從避免車禍發生
            ，實無過失可言。被告稱原告與有過失，不得全額請求賠償云云，顯屬
            無據。
        (六)查被告等應對原告等負損害賠償責任。茲就被告等應賠償原告等損害之明
          細詳述如下：
          1.原告丙○○部分：
            (1)醫療費用：一千四百一十元。
              原告丙○○因被告駕車不慎造成傷害，自車禍當日送往台北市榮民總
              醫院救治，住院二天出院，嗣後又陸續前往台北榮民總醫院醫治多次
              ，現已支出醫療費用計有一千四百一十元。
            (2)薪資損失：十四萬元。
              原告任職山柏那領帶有限公司（以下簡稱山柏那公司）工作，因遭被
              告撞傷，住院及追蹤治療至醫院門診，固無法上班，且右肩受傷右手
              無法施力，至二個月始痊癒，期間亦無法工作，以每月薪資七萬元計
              算二個月薪資損失，共計十四萬元。
            (3)精神慰撫金：十萬元。
              原告丙○○所受右肩胛骨挫傷、多處擦傷，造成家庭生活不便，無法
              工作上班，收入斷絕，被告又從事發至今拒不賠償，原告丙○○精神
              苦痛不堪，如無相當金額賠償，恐難撫慰心靈，原告認以賠償十萬元
              非財產上損害為適當。
           合計被告應給付原告丙○○賠償金額為二十四萬一千四百一十元。
         2.原告乙○○○部分：
           (1)醫療費用：二萬八千零七十三元。
             原告乙○○○因被告駕車不慎造成傷害，自車禍當日送往台北榮民總
             醫院救治，住院七天出院，又因手術固定右肱骨、左脛骨，須持續前
             往台北榮民總醫院追蹤治療，及曾陸續前往藍紹梓診所及台北市立關
             渡醫院治療多次，計支出醫療費用二萬八千零七十三元。
           (2)看護費：原告乙○○○受傷嚴重須人照顧予以看護，自原告丙○○於
             車禍發生後二個月痊癒，在此之後三個月又二十三天係由原告丙○○
             照顧原告乙○○○之飲食起居，依丙○○每月薪資七萬元計算，受有
             相當看護費損失二十六萬一千九百三十五元。
           (3)減少勞動能力損害賠償金：十一萬四千八百三十八元。
             原告乙○○○亦任職於山柏那公司工作，因被告之侵權行為受有右近
             諯肱骨骨折、左脛腓骨折，經手術固定右肱骨、左脛骨，行動不便，
             須他人協助生活，有診斷證明書可查，住院期間七日固無法工作，出
             院又長期至醫療診所治療，且傷勢至今尚未痊癒，行動不便，亦無從
             工作，故原告乙○○○減少勞動能力之損害額，以工作每月可得二萬
             元薪水計算，五個月又二十三天不能工作之損失，原告可請求十一萬
             四千八百三十八元。
           (4)交通費：四千五百元。
             原告乙○○○因受傷至醫療院所治療，因行動不便，須以計程車代步
             ，至少花費四千五百元計程車費，此為增加生活上需要之費用，自得
             依法請求。
           (5)精神慰撫金：二十萬元。
             原告乙○○○因被告撞傷手術，行動不便，造成精神苦痛萬分，斟酌
             兩造資力、社會地位，及原告所受傷害、苦痛程度，原告乙○○○認
             以賠償二十萬元非財產上損害為適當。
           合計被告應給付原告乙○○○賠償金額為六十萬九千三百四十六元。
    三、證據：提出台北榮民總醫院醫療費用明細收據、各類所得扣繳暨免扣繳憑單
              、山柏那公司證明書、藍紹梓診所醫藥費用收據、台北市立關渡醫院
              門診繳費醫藥費用收據、台北榮民總醫院住院診斷證明書、台北市政
              府建設局函、看護中心介紹資料等為證，並聲請向台北市計程車駕駛
              員職業工會函查計程車車資、向行政院國軍退除役官兵輔導委員會台
              北榮民服務中心函查該中心看護費用收費標準，並聲請訊問證人陳建
              仲、施博耀。
乙、被告丙○○、乙○○○方面：
    一、聲明：(一)原告之訴及假執行之聲請均駁回；(二)訴訟費用由原告負擔；(三)如受
        不利判決，願供擔保請准宣告免為假執行。
    二、陳述：
        (一)本件車禍之發生，係因原告丙○○騎機車闖紅燈肇事，被告並無過失：
          1.本件事發當時，被告係駕駛車號Ｈ６─五七六號營業小客車搭載乘客李
            階宇沿大業路南往北方向行駛於第二車道，至大業路、大度路口時因遇
            紅燈，被告暫停俟燈號變綠，始又緩步起動，並前行至大業路六五巷時
            ，被告遵守連線綠燈號誌之指示，進入該路口，卻遭原告丙○○騎機車
            突然闖入，致發生事故。對於被告未闖紅燈之事實，業據證人李階宇於
            交通事故談話時證述綦詳（見士林地檢署八十九年偵字第一一四三九號
            偵查卷第二三頁），另案刑事判決亦為同一之認定，顯見被告於事發當
            時，確實係遵守綠燈號制，並無闖紅燈之情事。
          2.原告丙○○雖亦主張其係遵守綠燈號誌，未闖紅燈云云，並以證人林福
            源之證言為據。惟查：
            (1)證人林福源並非當日在事故現場指揮之義工人員，其所為證言，並不
              可採，且證人林福源於刑事案件證稱：「自訴代理人問：你確認當時
              機車是綠燈之後才前進？答：確定，因為被害人不會闖紅燈，他如果
              闖紅燈會被最外側車道的車子撞到。：：法官問：為何你確認機車是
              綠燈起步？答：因為所有車子都停下來，只有被告的計程車衝出來」
              云云（見鈞院九十年自字第十一號一審刑事卷九十年三月二日訊問筆
              錄），可證證人林福源並未親見原告丙○○於綠燈時駕車起步，而係
              以其如闖紅燈將遭最外側車道之車子撞到，或當時僅被告之車衝出，
              臆測原告並未闖紅燈，則證人林福源既未親見原告綠燈起步，其關此
              所為臆測之證言自無證據能力，而不足採。
            (2)證人張育豪即事發後至現場處理之警員於刑事案件證稱：「法官問：
              肇事現場燈號是否有故障的情形？答：『是否因為燈號故障造成車禍
              我不知道』，但是『事後』我們觀察，現場燈號確實有問題」等語（
              見一審刑事卷第八頁），顯可證明其並不知肇事時燈號是否故障，及
              事故之發生是否因燈號故障而起，其於現場所觀察到燈號之問題，已
              在「事故發生之後」，則其於道路交通事故調查表肇事經過摘要欄記
              載：「Ａ車（即被告所駕之車）責任：行車管制設施失當肇事；Ｂ車
              （即原告騎乘之車）責任：行車管制設施失當肇事」（見偵查卷第十
              七頁），已不足為本件之參考，其於同一調查表中號誌欄記載燈號運
              作不正常，以及台北市交通管制工程處九十年三月二十六日北市交工
              程字第九○六○九六○三○○號函謂：八十九年八月十八日上午十一
              時二分接獲（交通警察大隊）前揭路口（指大業路六五巷口）號誌故
              障（亂跳）通報，經本處更換號誌控制器內卡片後於上午十二時五十
              分修復等語，亦不足為「事發當時」該路口燈號確實故障之證明。
            (3)證人林福源於刑事案件雖亦證稱：「該處燈號有不正常的情形：：大
              度路往大業路這邊是綠燈，變成紅燈二秒後，突然又變綠燈」云云（
              見一審刑事卷九十年三月二日訊問筆錄），惟其證言顯然不實。蓋依
              警員張育豪證稱：「大馬路跟巷道的燈號是連鎖的，如果大馬路的燈
              號變紅燈，巷道就會變成綠燈，如果二秒後大馬路的燈號變綠燈，巷
              道就會變成紅燈，不會有四面綠燈的情形」等語（見一審刑事卷第八
              頁），可知肇事路口之燈號縱有不正常現象，亦不可能出現四面綠燈
              的情形，故被告附載之乘客李階宇既已明確證稱：「我有見到該肇事
              路口，在我車未進入和進入該路口後，皆為全綠燈（我車方向）」等
              語（見偵查卷第二三頁），顯可證明事發當時並未出現證人林福源所
              稱之二秒間，大業路燈號由紅轉綠之情形，否則證人李階宇豈可能於
              被告進入該路口時未見紅燈？矧依林福源於警訊時另證稱：在該肇事
              路口處之號誌燈有故障情形，約五到六次週期就看到其東西向為綠燈
              後，約一至二秒其南北向就變為綠燈云云（見偵查卷第廿二頁），可
              知該路口燈號縱假定有故障，亦屬週期性，即每五、六次始發生一次
              ，則其既未親見原告丙○○自六五巷口騎機車起步時係綠燈，其所為
              事發時，現場綠燈、紅燈不正常變換云云之證言，自不足採。
            (4)綜上所述，本件並無證據證明事發時肇事路口之燈號恰巧故障，則燈
              號既屬正常，被告又係遵守綠燈之指示駕車前行，顯見車禍之發生，
              係因原告丙○○騎機車闖紅燈肇事，被告遵守交通規則，正常行駛，
              自無過失可言，台北市車輛行車事故鑑定委員會鑑定意見書、台北市
              政府交通局覆議意見書，對此亦為同一之認定。乃另案刑事判決於其
              理由中，對於前述鑑定及覆議意見，竟恝置不論，不但令人難以心服
              ，且不足為本件之參考。
        (二)退而言之，縱假定認事發當時肇事路口之燈號故障，惟被告遵守綠燈號誌
          ，注意車前狀況，依限速於幹線車道為正常之行駛，被告亦無過失：
          1.另案刑事判決雖以被告駕車，未注意車前狀況為由，認為被告就本件車
            禍之發生，與原告丙○○均有過失，其認定被告未注意車前狀況之理由
            係謂：觀諸卷附事故現場圖及現場照片所示，大業路設有快車道三線、
            慢車道一線，路幅甚寬，被告駕駛汽車行駛於內側第二車道，而在大業
            路六五巷口撞及自訴人騎乘之機車，足見自訴人騎乘之機車已通過大業
            路南往北車道之中線，被告竟供稱：未看到大業路六五巷巷口有任何行
            人、機車等語（參見九十年四月十九日審判筆錄），則被告駕駛車輛疏
            未注意車前狀況甚明云云。惟就前開問題，自訴人代理人於刑事第一審
            審判期日係詢問被告：「『過了』六十五巷巷口有無看到行人、機車？
            」而非「經過」時有無見到，則被告答稱：「我沒有看到行人、機車等
            語」（見一審刑事卷第八二頁），自無不合。蓋被告駕車既已駛過六五
            巷口，自無法看到後方之行人、機車，則刑事判決謂被告係供稱經過時
            未看到大業路六五巷口有任何行人、機車云云，顯然扭曲被告之原義。
            此由被告於警製作交通事故談話紀錄表時供稱：「警員問：發現危害狀
            況時距離對方多遠？答：約三公尺」等語，及偵查庭士林地檢署檢察官
            訊問被告：「看到機車距你多遠？」被告答稱：「：：看到時只有卅台
            呎」等語（見偵查卷第卅一頁第一、二行），亦可證明被告於肇事前，
            並非未看到六五巷口突然衝出之原告機車，僅因事出突然，閃避不及。
            故刑事判決扭曲被告之供述，並以此作為認定被告疏未注意車前狀況之
            唯一論據，顯然違反證據法則，被告亦無疏未注意車前狀況之過失可言
            。
          2.尤有進者，另案刑事判決對於事發當時，被告係遵守綠燈號誌，依限速
            行駛之事實，均予肯認，且被告行駛之大業路係屬路寬至少在廿四米以
            上，雙向分別設有快車道三線、慢車道一線之幹線道路，原告丙○○騎
            機車衝出之六五巷口，則僅為十米寬之支線道路乙節，亦有現場圖足稽
            （見偵查卷第十七頁），則被告遵守交通規則，正常行駛於幹線道路，
            豈可能預料該肇事路口之燈號，在被告經過後突然故障，致原告機車自
            巷口衝出，而閃避不及？遑論原告支線道路車未讓幹線道車先行，亦嚴
            重違反道路交通處罰條例第四五條之規定，基於信賴原則，被告自無過
            失可言（最高法院八十八年台上字第一八五二號判決可供參考）。縱假
            定認本件事發當時肇事路口之燈號故障，但被告既無過失，原告請求被
            告賠償，亦無理由，原告如因此受有損害，係得否請求國家賠償之問題
            。
        (三)再退萬步而言，縱假定鈞院仍認被告有過失，但肇事路口之燈號故障，及
          原告丙○○支線道車未讓幹線道車先行，及未注意車前狀況，既為本件事
          故發生之主要原因，被告縱有過失，過失程度亦極輕微，原告請求被告就
          其所受損害，全額賠償，亦無理由。又原告丙○○對於本件車禍之發生，
          既有過失，原告乙○○○藉其載送而擴大其活動範圍，原告丙○○係其使
          用人，依新修正民法第二百十七條第三項規定，原告乙○○○對於原告施
          聰明之過失，亦應負同一責任。
        (四)且縱假定鈞院認被告仍應賠償，但本件事故發生之主要原因，既肇因於該
          路口燈號故障，及原告丙○○支線道車未讓幹線道車先行，且未注意車前
          狀況，原告亦與有過失，自不得全額請求賠償。抑且其請求之金額，亦諸
          多不合，析述如下：
          1.原告丙○○部分：
            (1)醫療費用：
              原告雖提出台北榮民總醫院收據三紙作為請求依據，然其所提出收
                據，分別由不同科別開立（科別代號分別為三二、○○六及一七三
                ），是否均屬本件車禍所發生，殊有疑義，應請原告就此舉證，或
                函請該醫院查詢。況縱假定為真，其八十九年九月八日收據明細所
                載「證書費三二○元」，亦不得請求（最高法院六十六年第五次民
                庭庭推總會議決議參照）。
              此外，依前開台北榮民總醫院覆函記載：「因該病患（指丙○○）
                係長期糖尿病患者，故於八十九年九月七日至本院新陳代謝科門診
                ，領取口服降血糖藥物及胰島素」等語，可證原告丙○○所提出八
                十九年九月七日醫療費用明細之單據，根本與本件車禍無關，不得
                請求。
            (2)薪資損失：
              依八十九年九月八日台北榮民總醫院開立診斷證明書記載，原告施
                聰明所受傷害僅為「左肩胛骨挫傷、多處擦傷」，且其於事發當日
                即同年八月十八日急診治療後，祗於同年月廿八日返回門診治療乙
                次，顯見其所受傷害甚為輕微，則其主張其右肩受傷右手無法施力
                ，至二個月始痊癒，期間無法工作，減少勞動能力，被告應賠償其
                薪資損失云云，顯然無稽。何況原告丙○○所提出山柏那公司薪資
                證明，係私文書，被告否認其真正，其所提出同一公司扣繳憑單，
                記載八十九年一至八月其共領取薪資五十七萬元，應係包含年終獎
                金在內，亦不足為其月薪七萬元之證明。
              原告丙○○雖另主張其為照顧妻乙○○○，迨至起訴時，均予看護
                ，致五個月又廿三日無法工作，被告應按其月薪予以賠償云云。惟
                姑不論原告僅憑乙○○○之診斷證明書記載其需他人協助生活，並
                不足以證明其妻長達五個月餘不能工作，且須賴他人照料（依施陳
                春美所提出醫療費用明細收據，其最後一次收據日期為九十年一月
                十一日），況縱假定認原告主張其妻施陳春所受傷害須人看護為真
                ，而因此增加生活上之需要者，亦係原告乙○○○本人，其至多亦
                祗能衡量及比照僱用職業看護之標準，作為所受相當於看護費之損
                害，不能依原告丙○○之月薪，作為計算標準。
              原告丙○○雖減縮其薪資損失部分之請求為二個月十四萬元，但依
                八十九年九月八日台北榮民總醫院所開立診斷證明書記載，或鈞院
                函詢其病況，該院函覆：「根據所附本院醫療費用明細收據之日期
                ，病患丙○○八十九年八月十八日因交通意外事故至本院急診就醫
                ，診斷為左肩鈍挫傷併身上數處擦傷，且因疑似頭部撞擊，在急診
                室留院觀察至次日，狀況穩定後離院，並於八十九年九月八日返院
                複診」等語，均可證明其所受傷害甚為輕微，則其主張因肩傷無法
                施力，至二個月始痊癒，期間無法工作，減少勞動能力，被告應賠
                償其薪資損失云云，顯非事實。證人陳建仲證稱：車禍發生後沒多
                久，我有到他們家看過他們，我覺得他們很嚴重，丙○○走路不太
                方便，好像很吃力走不動云云，亦係其個人主觀判斷之詞，且其既
                非醫師，又係原告任職公司之負責人，證言自有偏頗，則與前開台
                北榮民總醫院之診斷證明書及覆函相較，自以專業醫療機構之證明
                為可採。
              退步而言，縱假定認原告丙○○仍得請求所謂薪資損失，惟證人陳
                建仲證稱：該公司開立之扣繳憑單，不包含年終獎金，年終獎金係
                伊私下給付，故未向稅捐機關申報云云，亦顯不合理。蓋山柏那公
                司如確實給付年終獎金予原告丙○○，依所得稅法第八十八條第一
                項第二款，該公司自有扣繳及申報之義務，豈可私下給付，不為申
                報，逃漏稅捐？故將原告丙○○所提出扣繳憑單記載該公司一至八
                月給付其五十七萬元，對照證人陳建仲另證稱：丙○○之本薪為一
                個月六萬元，以及一般公司之年終獎金多為月薪之一個月或一個半
                月，應認原告丙○○每月薪資至多不超過六萬元，則其以七萬元計
                算，亦不可採。
            (3)慰撫金：斟酌原告丙○○所受傷害輕微，而被告現無職業（因年齡已
              超過六十五歲，不得再駕計程車為業），家中尚有高齡八十九歲已成
              植物人之老母，迄賴扶養，原告丙○○請求十萬元之慰撫金尚嫌過高
              ，應予酌減。
          2.原告乙○○○部分：
            (1)醫療費用：
              原告乙○○○所提出台北榮民總醫院收據，分別由不同科別開立（
                科別代號分別為三七、十三），是否均屬本件車禍所發生，殊有疑
                義。況縱假定為真，其八十九年八月廿四日收據明細所載「證書費
                三二○元、電話費十二元」、八月卅一日「證書費九十元」，亦不
                得請求。
              原告所提出藍紹梓診所收據八紙，其上所載病名，如頭痛、其他失
                眠、純高膽固醇第二型、未明示之鐵質缺乏性貧血、急性氣管炎等
                ，俱與本件車禍無關，其豈能含混請求？況縱假定認其前述症狀與
                本件車禍有關，其於同一時間，既已在台北榮民總醫院之一級教學
                醫院接受治療，其此部分之治療，亦應認無此必要。
              原告所提出關渡醫院收據七紙，除其中二紙復健醫學科開立者，可
                能與本件車禍有關外，其餘屬家庭醫學科者，應均無關。況原告施
                陳春美於同一時期已在台北榮民總醫院治療，是否仍有重覆就醫之
                必要，亦殊有可疑。抑且，本件係汽車交通事故，肇事車輛已投保
                強制汽車責任險，故不論係原告丙○○或乙○○○，其得請求之醫
                療費用，應只限於自負額即其實際支付之部分，其餘由全民健保局
                支付者，依全民健康保險法第八十二條及強制汽車責任保險法第三
                十條規定，於該局給付後，已當然取得此部分債權，加害人或強制
                汽車責任保險之被保險人之損害賠償責任因而亦解免，故原告就保
                險給付之部分，不得請求（最高法院八十八年台上字第三五三號判
                決參照）。
              原告乙○○○雖謂其夫丙○○每月之薪資七萬元，與一般全天看護
                之費用在六萬六千元左右相當云云，惟姑不論原告丙○○之薪資應
                非七萬元，依前開台北榮民總醫院覆函所述乙○○○之傷勢主要為
                骨折外傷，則其縱有雇用看護之需，於住院期間半日亦已足夠，更
                無長達三個月又廿三日之必要。
            (2)減少勞動能力之損害：原告乙○○○所提出診斷證明書，並不足以證
              明其長達五個月又廿三日不能工作及其勞動能力受有損害，此業如前
              述，其所提出山柏那公司薪資證明及扣繳憑單，亦不足為其月薪二萬
              元之證明。
            (3)交通費：原告乙○○○請求之計程車資，因俱無收據，應不得請求。
              退而言之，縱假定認為其仍可請求，其所列重覆至關渡醫院及藍紹梓
              診所就診之來回車資，因非醫療上所必要，亦不得請求；此外，八十
              九年八月卅一日其至台北榮民總醫院之來回車資，依其醫療費用明細
              收據記載係單純開立診斷證明書，台北榮民總醫院於九十一年二月廿
              五日以北總行字第九一○一五九○號函覆鈞院有關原告乙○○○之就
              醫情形，亦未敘及其當日曾經該院診療，則證書費既不得請求，其因
              此產生之車資亦不得請求。
            (4)慰撫金：斟酌原告乙○○○所受傷害，及如前所述之事實，其請求廿
              萬元之慰撫金亦嫌過高，應予酌減。
    三、證據：提出診斷證明書、國華產物保險公司證明書等為證，並聲請向台北榮
        民總醫院函查原告就診科別及病因，並聲請調取本院九十年度自字第十一號
        刑事卷宗。
丙、被告昌瑩公司方面：
    一、聲明：(一)原告之訴及假執行之聲請均駁回；(二)訴訟費用由原告負擔。
    二、陳述：
        (一)被告甲○○為靠行於昌瑩公司，但依被告間約定，被告昌瑩公司就被告王
          連春肇事所生損害不負賠償責任，本件賠償與昌瑩公司無關。
        (二)被告甲○○與昌瑩公司間，並無僱佣關係存在，故昌瑩公司不負損害賠償
          責任。
丁、本院依職權向台北榮民總醫院函查原告二人傷勢復原情形。
        理      由
一、本件原告以甲○○為被告，依侵權行為之法律關係訴請損害賠償，嗣以被告昌瑩
    公司為甲○○之僱用人，二人依民法第一百八十八條應負連帶責任，乃追加昌瑩
    公司為被告，合於民事訴訟法第二百五十五條第一項第五款規定，其訴之追加應
    予准許，合先敘明。
二、原告依侵權行為之法律關係，訴請被連甲○○應負損害賠償責任，被告甲○○固
    不否認在前開時地發生車禍等情，惟否認其就本次車禍有過失。是以，被告甲○○就本次車禍之發生究有無過失，首應釐清，經查：
    (一)本件車禍發生時現場路口燈號故障，業經當日在現場指揮交通之義工林福源於
      警訊中陳明：「該肇事路口處之號誌燈，有故障情形，約五到六次週期就會發
      生，其東西向為綠燈後，約一至二秒其南北向就變為綠燈」（偵查卷第二二頁
      ）、於刑事偵查中稱：「當時六十五巷是紅燈，那輛機車有在該巷口停六十秒
      以上，大業路當時是綠燈，後來巷語變綠燈後沒二秒又變回紅燈，之前我就發
      現該燈號七、八次就會短路一次」（偵查卷第四四頁）、我們二天前已經向交
      通大隊反應燈號要修理」（一審刑事卷四二頁）等語，且該處路口於肇事當日
      確經人於上午十一時二分通報台北市交通管制工程處故障後，於當日午十二時
      五十分修復，有該處九十年三月二十六日北市交工程字第九０六０九六０三０
      ０號函可稽（一審刑事卷第五八頁），本件肇事時燈號確實處於異常狀態，應
      堪認定。
    (二)按行車速度，依標誌或標線之規定，無標誌或標線者，行經無號誌之交岔路口
      或道路發生臨時障礙時，均應減速慢行，作隨時停車之準備，道路交通安全規
      則第九十三條第一項第三款定有明文；次按，汽車行駛時，駕駛人應注意車前
      狀況及兩車併行之間隔，並隨時採取必要之安全措施，道路交通安全規則第九
      十四條第三項亦有明文。本件現場速限為時速六十公里，有道路交通事故調查
      報告表足稽（偵查卷第十七頁），被告甲○○於車禍當日在現場警訊時自承其
      當時行車時速約五十公里（偵查卷第二十頁），事隔二月餘後，其於同年十一
      月七日再接受訊問時雖改稱當時車速為二十至三十公里云云（偵查卷第七頁）
      ，要屬避重就輕之詞，不足憑信。況依當場測得之被告車輛左側煞車痕達十七
      公尺，依「汽車煞車距離、行車速度及道路摩擦係數對照表」計算，在三年以
      上乾燥瀝青道路上，其時速約五十五公里，如在新築或未滿三年之道路，則更
      逾此速，縱被告甲○○駕車未超出當地速限六十公里，仍可認其在該路口並未
      減速慢行。且肇事路口有行人穿越道，有現場路口照片可憑（一審刑事卷第五
      六頁），證人林福源於刑案警訊談話稱被告所駕車輛速度很快（偵查卷第二二
      頁），再依其於本院刑事庭證述：「所有車子都停下來，只有被告的計程車衝
      出來」「被告是第二車道」「他是中間車道，左右都有車子」「他們都直直的
      過來，大家都有踩煞車停下來，只有被告的黃色的車子開出來」等語（一審刑
      事卷九十年三月二日訊問筆錄），可認被告甲○○確未依前開交通規則減速慢
      行、亦疏未注意車前狀況至明。
    (三)被告甲○○雖基於信賴原則抗辯其不可能預測該肇事路口之燈號在被告經過後
      突然故障，致原告機車自巷口衝出而撞擊云云。但按，汽車行駛至交岔路口，
      其行進、轉彎，應遵守燈光號誌或交通警察之指示，遇有交通警察指揮與燈光
      號誌並用時，以交通警察之指揮為準，道路交通安全規則第一０二條第一項第
      一款定有明文。本件因現場號誌故障，由林福源在場疏導車流，被告甲○○自
      承現場有二人指揮交通（一審刑事卷八二頁），姑不論林福源當日究係在場指
      揮交通或純粹為保護行人安全而疏導交通，但林福源既身著反光背心、手持指
      揮棒在場疏導交通，已據林福源陳明在卷（一審刑事卷第四二頁），被告甲○○縱無法預料肇事路口燈號故障，既見有人在場指揮交通，理應意識到該處燈
      號故障或二者併用之可能性，自不得僅以交通號誌為行進之唯一依據，亦不生
      其他車輛必然遵循燈號指示行進之信賴。依事故現場圖及現場照片所示，大業
      路有快車道三線、慢車道一線，被告甲○○車輛行駛於內側第二車道，在大業
      路、大業路六五巷口撞及原告騎乘之機車，足見原告騎乘之機車已通過大業南
      往北車道之中線，依當時情狀，其他大業路上車道之車子皆能煞停，被告甲○○駛於內線車道，更可注意防免車禍發生，竟疏未注意致撞擊原告所騎乘機車
      ，被告甲○○違反上開道路交通安全規則而肇事，且當時天候晴朗、日間自然
      光線、柏油乾燥路面無缺陷、視距良好等狀況，已於道路交通事故調查報告表
      載敘甚明，其顯無不能注意之情事，竟疏未注意車前狀況而肇事，對本件車禍
      之發生亦有過失。
三、按因故意或過失，不法侵害他人之權利者，負損害賠償責任；次按，受僱人因執
    行職務，不法侵害他人之權利者，由僱用人與行為人連帶負損害賠償責任；又按
    ，汽車、機車或其他非依軌道行駛之動力車輛，在使用中加損害於他人者，駕駛
    人應賠償因此所生之損害，民法第一百八十四條第一項前段、第一百八十八條第
    一項前段、第一百九十一條之二前段，分別定有明文。本件被告甲○○因過失不
    法撞擊原告丙○○騎乘並搭載乙○○○之機車，致原告等因人車倒地而受傷，被
    告甲○○之侵權行為與原告之損害間，自具有相當因果關係，應負損害賠償責任
    。又被告甲○○駕駛計程車靠行於被告昌瑩公司，為兩造所不爭，而目前在臺灣
    經營交通事業之人，接受他人靠行（出資人以該經營人之名義購買車輛，並以該
    經營人名義參加營運），而向該靠行人（出資人）收取費用，以資營運者，該車
    輛之司機係為該經營人服勞務，自應認該司機係為該經營人服勞務，而使該經營
    人負僱用人之責任（最高法院八十七年度台上字第八六號判決參照），故被告等
    二人應負連帶賠償責任，至於被告等間有無訂立僱用契約，要非所問，又其間縱
    有昌瑩公司得就被告甲○○肇事免責之相關約定，亦屬其間之內部關係，要不得
    據以對抗原告。
四、茲就原告等因本次車禍所受之損害金額，析述如左：
    (一)原告丙○○部分：
      1.醫療費用：
        (1)原告丙○○因本件交通事故經送往台北市榮民總醫院救治，於八十九年八
          月十八日急診就醫次日出院，並於八十九年九月八日返院複診，業經台北
          榮民總醫院九十一年二月二十五日以該院北總行字第九一０一五九０號函
          函復在卷，原告提出三紙收據（本院九十年度交附民第二二號卷第十至十
          一頁）中，收費日期為八月十九日及九月八日之二紙醫療費用收據，可認
          與本件車禍有關。至於另紙收費日期為九月七日之收據，其科別為新陳代
          謝科，係原告因長期罹患糖尿病而領取口服降血糖藥物及胰島素，有台北
          榮民總醫院前開函文內載敘明確，此部分醫藥費自與本件車禍無關。
        (2)前開八月十九日及九月八日之二紙收據中，九月八日收據所載證書費三百
          二十元，非屬原告因傷害所支出之診斷書費用，非係因侵權行為所生財產
          上之損害，不得請求賠償（最高法院六十六年度第五次民庭庭推總會議決
          議(二)參照），該部分應予扣除，則該日收據中原告丙○○得請求之數額共
          為二百元（520-320=200），連同八月十九日之自付金額五百九十元，合
          計其得請求之醫療費用為七百九十元。
      2.薪資損失：
        原告丙○○任職山柏那公司，本薪六萬元，如遇加班則再依其加班時數發給
        一萬多元之加班費，其自八十九年八月十八日車禍後即未再前往該公司上班
        等情，除有該公司出具之證明書可稽（同前附民卷第十三頁）外，並據該公
        司負責人陳健仲到庭證述在卷（本院九十一年四月十八日言詞辯論筆錄）。
        依原告丙○○所提出各類所得扣繳暨免扣繳憑單記載，其自八十九年一月至
        八月止之給付總額為五十七萬元，依陳健仲於本院之證詞（同日言詞辯論筆
        錄），該數額內不包括年終獎金但包含加班費在內，則原告主張其平均每月
        薪資為七萬元，堪以憑信。原告丙○○主張其於車禍後二個月無法工作，然
        據台北榮民總醫院九十一年五月十四日北總行第九一０四七四四號函覆：「
        病患丙○○於八十九年八月十九日於急診室所見之外傷為全身多處擦傷及左
        肩挫傷，若無合併其他疾病，四肢應可活動正常」，則依該函所述傷勢研判
        ，其多屬外傷，傷勢尚非嚴重，且原告未提出其於八十九年九月七日返院複
        診後繼續就診之相關紀錄，本院認其於八十九年九月七日複診後，應已痊癒
        ，其薪資損失僅得認定至該日止，前後二十一日，計四萬九千元（70000×
        21 ÷30=49000）。
      3.精神慰撫金：
        原告丙○○所受右肩胛骨挫傷、多處擦傷，造成其精神上之痛苦，本院審酌
        兩造之資力及過失程度、原告丙○○傷勢等情狀，認以二萬元為適當。
      以上原告丙○○之損害共為六萬九千七百九十元（790+49000+20000=69790）。
    (二)原告乙○○○部分：
      1.醫療費用：
        (1)按保險對象因汽車交通事故，經本保險提供醫療給付者，本保險之保險人
          ，得向強制汽車責任保險之保險人代位請求該項給付，全民健康保險法第
          八十二條定有明文；次按，保險人依本法規定給付之保險金，視為加害人
          或被保險人損害賠償金額之一部分，加害人或被保險人受賠償請求時，得
          扣除之，強制汽車責任保險法第三十條亦定有明文。本件原告乙○○○所
          請求之醫療費用，由全民健保局支付者，依前開規定，於該局給付後，當
          然取得此部分債權，加害人或強制汽車責任保險之被保險人之損害賠償責
          任因而亦解免，故原告就保險給付之部分，不得請求（最高法院八十八年
          台上字第三五三號判決參照），故原告乙○○○之醫療費用損害，以自負
          額部分為限，合先敘明。
        (2)原告乙○○○於八十九年八月十八日因交通意外事故至台北榮民總醫院急
          診就醫，當天即住院接受左脛骨及右肱骨內固定手術，於八十九年八月二
          十四日出院，出院後分別於八十九年九月七日、九月二十一日、十月十九
          日、十一月十六日、十二月十四日及九十年一月十一日至該院骨折科門診
          複檢，該病患曾於八十九年十月十九日至該院神經內科門診複檢，主訴曾
          有頭部外傷、多處骨折，而有頭暈、步態不穩等現象，又於八十九年十月
          三十一日複診一次，有該院九十一年二月二十五日北總行字第九一０一五
          九０號函可稽。則原告乙○○○各該時間前往該院急診、住院及就診支出
          之醫療費用，可認係因本次車禍所支出。故其提出之台北榮民總醫院醫療
          費用明細收據（同前附民卷第十四頁至十九頁）中，收費日期為八月十八
          日之急診醫療費用（同卷第十四頁）五百九十元、八月二十四日繳納之住
          院醫療費用（同卷第十五頁上）扣除不得請求之證書費三百二十元（理由
          同前）及非醫療費用之電話費十二元，計一萬八千五百七十一元，及出院
          後分別於八十九年九月七日門診支出之二百二十元（同卷第十六頁上）、
          九月二十一日之二百四十元（同卷第十六頁下）、十月十九日支出之二百
          四十元（同卷第十七頁上）、二百六十元（同卷第十七頁下），十月三十
          一日支出之二百元（同卷第十八頁上），十一月十六日支出之二百八十元
          （同卷第十八頁下）、十二月十四日之二百二十元（同卷第十九頁上）及
          九十年一月十一日自付之三百元（同卷第十九頁下），可認與本次車禍有
          關，核屬其醫療所必要之費用。至原告乙○○○至藍紹梓診所就診所支出
          之醫療費用中，其因頭痛於八十九年九月十六日就診支出七百九十元（同
          卷第二十頁上），依前述台北榮民總醫院函旨，原告乙○○○確因車禍後
          曾主訴出現頭暈等症狀，可認與本次車禍有關外，其餘因失眠（同卷第二
          十頁下）、純高膽固醇血症（同卷第二一頁上）、未明示之鐵質缺乏性貧
          血（同卷第二一頁下、二二頁）、急性氣管炎（同卷第二三頁）之醫療費
          用，尚難認與本次車禍有關。再就原告乙○○○至台北市立關渡醫院就診
          之醫療費用單據中，其於十月三日及十月十一日分別至該院家庭醫學科就
          診部分（同卷第二四頁、二五頁下、二六頁下、二七頁下），無法判斷與
          本次車禍有關，況原告乙○○○自九月中、下旬至十月上旬間，曾多次因
          純高膽固醇血症、鐵質缺乏性貧血、急性氣管炎等症狀而赴藍紹梓診所就
          診之上開紀錄觀之，其在該段時間因個人宿疾就診，自與本次車禍無關。
          至其於八十九年十月二十三日前往該院復健醫學科接受復健治療師物理治
          療自付一百二十元（同卷第二五頁上）可認係因本次車禍受傷復健所需，
          至十月二十六日因無自付額（同卷第二六頁上）故不得請求。以上合計為
          二萬二千零三十一元（
          590+18571+220+240+240+260+200+280+220+300+790+120=22031）
      2.看護費：原告乙○○○受傷需人看護，依台北榮民總醫院住院診斷證明書之
        記載（同卷第二八頁）：「八十九年八月十八日手術：：：八月二十四日出
        院，續門診治療，需他協助生活」，可認原告乙○○○於出院時仍無法自理
        生活有繼續僱人看護之必要。惟依其傷勢，應認僱請半日看護即足，參諸依
        原告所提行政院國軍退除役官兵輔導委員會台北榮民服務中心函查該中心看
        護費用收費標準，半日看護費用每日為一千一百元，自原告住院至其提出醫
        療費用單據中，最後一次前往台北榮民總醫院骨科就診在九十一年一月十一
        日，則應認該段時間原告乙○○○之看護費用為十六萬一千七百元（1100×
        (14+30+31+30+31+11)=161700）。
      3.減少勞動能力損害賠償金：
        原告乙○○○任職於山柏那公司，因本次車禍受有右近端肱骨骨折、左脛腓
        骨折，經手術固定右肱骨、左脛骨，經本院訊問該公司負責任陳健仲證述，
        原告乙○○○在該公司擔任品管、包裝領帶及檢驗、領帶打結等工作，其每
        月本薪二萬元（本院九十一年四月十八日言詞辯論筆錄參照）。依本院向台
        北榮民總醫院函查其傷勢復原情形，據覆：「乙○○○因左側脛、腓骨骨折
        及右近端肱骨骨折，於八十九年八月十八日行骨內固內術，術後傷口及骨折
        癒合良好，其右肩三角肌因肌肉萎縮，而使右上臂無力，上舉僅達九十度，
        其餘肢體活動正常」，有該院九十一年五月十四日北總行字第九一０四七四
        四號函可稽。依原告乙○○○從事包裝領帶及打結等工作，均需賴手部之靈
        活始得完成，其右上臂無力無法完全上舉，致無法工作，惟依上開台北榮民
        總醫院函，係依原告乙○○○急診住院及門診追蹤期間之傷勢為依據，亦即
        依其函文僅得認定其至最後一次就診之九十一年一月十一日時，右上臂尚無
        法正常活動，其後是否無仍無法工作無從判斷，故其請求之工作損失應計算
        至九十一年一月十一日止，共計四個月又二十五日，合計九萬六千六百六十
        七元（20000×4 +20000×25÷30≒96667，小數點以下四捨五入）。
     4.交通費：
       原告乙○○○因受傷至醫療院所治療，因行動不便，須以計程車代步，依前
       述本院認與本件車禍有關之門診就診次數計算，台北榮民總醫院共七次，台
       北市立關渡醫院共二次，藍紹梓診所一次，依本院向台北市計程車同業工會
       函查，分別自原告住處即台北市○○區○○路三０一巷口至台北榮民總醫院
       之單程計程車車資為一百六十元，至台北市立關渡醫院單程為七十元，又至
       藍紹梓診所車資為基本起跳車資（即七十元），已據原告之子施博耀證述在
       卷（本院九十一年四月十八日言詞辯論筆論），則以來回計程車車資計算，
       原告支出之車資為二千六百六十元（160×14+70×4+70×2=2660）。
     5.精神慰撫金：
       原告乙○○○因本次車禍受傷住院接受手術，行動不便，造成精神苦痛萬分
       ，本院斟酌兩造資力、社會地位，及原告所受傷害、痛苦及增加生活上不便
       等程度，認其精神慰撫金以十二萬元為適當。
     以上原告乙○○○之損害共為四十萬三千零五十八元（
     22031+161700+96667+2660+120000=403058）。
五、本件原告等因本次車禍，分別受有如上之損害，惟依本件車禍發生時，該路口號
    誌處於故障，原告騎乘之機車雖係在綠燈情形下前進，已據證人林福源證述在卷
    （第一審刑事卷第四三頁），固係遵守號誌行使，然該處既已有人身著反光背心
    並手持指揮棒負責疏導交通，自應注意該處車輛不得端以燈號為行進之準據，其
    竟亦疏未注意車前狀況而發生車禍，其就本次車禍之發生難謂無過失。原告丙○○就本件肇事與有過失，原告乙○○○則藉其載送而擴大其活動範圍，原告丙○○係其使用人，依新修正民法第二百十七條第三項規定，原告乙○○○對於原告
    丙○○之過失，亦應負同一責任。本院經審酌兩造之過失程度，認原告丙○○應
    負百分之三十過失責任，在此範圍內，依過失相抵之原則，應減輕被告之賠償責
    任。準此，原告丙○○得請求被告等連帶賠償之數額為四萬八千八百五十三元（
    69790×0.7=48853），原告乙○○○得請求被告等連帶賠償之數額為二十八萬二
    千一百四十一元（403058×0.7≒282141，小數點以下四捨五入）。從而原告丙○○訴請被告等連帶給付四萬八千八百五十三元及自附帶民事訴訟追加被告狀繕
    本送達翌日（即九十年四月二十五日）起至清償日止，按年息百分之五計算之利
    息，及原告乙○○○訴請被告等連帶給付二十八萬二千一百四十一元及自原告九
    十一年一月二十八日民事準備書狀繕本送達翌日（即九十一年二月二十一日）起
    至清償日止，按年息百分之五計算之利息，洵無不合，應予准許。至於台北市政
    府交通管制工程處因號誌故障應否對本次車禍所生損害負賠償責任，非屬本件審
    理對象，且縱台北市政府交通管制工程處依法應負損害賠償責任，但因數人因過
    失不法侵害他人之權利，苟各行為人之過失行為，均為其所生損害共同原因，即
    所謂行為關連共同，亦足成立共同侵權行為，依民法第一百八十五條第一項前段
    之規定，各過失行為人對於被害人應負全部損害之連帶賠償責任，故台北市政府
    交通管制工程處應否對原告負損害賠償責任及應負之責任比例如何，僅屬共同連
    帶債務人間內部分擔之問題，對於原告得請求被告賠償之範圍並不生影響，併此
    敘明。
六、因本案事證已臻明確，兩造其餘主張陳述及所提之證據，均毋庸再予審酌，附此
    敘明。
七、原告及被告甲○○分別陳明願供擔保請准宣告假執行及免為假執行，就原告勝訴
    部分，經核均無不合，爰分別酌定相當擔保金額予以准許。至原告敗訴部分，其
    假執行之聲請即失所附麗，應併駁回之。
八、據上論結，原告之訴為一部有理由、一部無理由，應依民事訴訟法第七十九條但
    書、第八十五條第一項前段、第二項、第三百九十條第二項、第三百九十二條，
    判決如主文。
中　　　華　　　民　　　國　　九十一　　年　　　十　　　月　　二十一　　日
                                    臺灣士林地方法院民事庭
~B法　　　官　邱璿如
右為正本係照原本作成。
如對本判決上訴須於判決送達後廿日內向本院提出上訴狀。
中　　　華　　　民　　　國　　九十一　　年　　　十　　　月　　二十四　　日
~B法院書記官　張雪莉
